【裁判字號】    91,易緝,270
【裁判日期】    920326
【裁判案由】    違反動產擔保交易法
【裁判全文】
臺灣高雄地方法院刑事判決                        九十一年度易緝字第二七號
    公  訴  人  臺灣高雄地方法院檢察署檢察官
    被      告  丙○○
右列被告因違反動產擔保交易法案件，經檢察官聲請簡易判決處刑（九十年度偵字第
一三五０九號），本院認不宜以簡易判決處刑（九十年度雄簡字第一０一九號），爰
適用通常程序審理，判決如左：
    主  文
丙○○動產擔保交易之債務人，意圖不法之利益，將標的物遷移，致生損害於債權人
，處拘役肆拾日，如易科罰金，以佰元折算壹日。
    事  實
一、丙○○於民國八十九年十一月七日，以動產擔保交易附條件買賣之方式，向萬泰
    輪業行即丁○○購買車號ＸＺＤ—六八六號機車一部，並訂立附條件買賣契約書
    ，約定總價金新台幣（下同）四萬七千五百元，自八十九年十二月七日起至九十
    年九月七日止，每月一期分十期給付，第一期至第五期每期給付五千九百元，第
    六期至第十期每期給付三千六百元，標的物存放地點為高雄市苓雅區○○○路四
    八之二六號，在價金未付清之前，標的物所有權仍屬於出賣人即丁○○所有，丙
    ○○僅得依約占有使用，不得任意遷移、出質或為其他處分；詎丙○○在取得標
    的物後，僅給付前二期分期付款，其餘分期付款皆未給付，即於九十年二月間某
    日，意圖不法之利益，將標的物交由友人使用而擅自遷移至他處，而未通知債權
    人即丁○○，致使債權人遍尋不著債務人及標的物而受有損害。
二、案經丁○○訴由臺灣高雄地方法院檢察署檢察官聲請以簡易判決處刑。
    理  由
一、訊據被告丙○○對於右開事實坦承不諱，核與告訴代理人乙○○之指訴相符，此
    外復有被告與告訴人丁○○訂立之契約書影本、機器腳踏車新領牌照登記書影本
    附卷可稽；再被告僅清償兩期分期付款後，明知尚未全數返還借款，即將車輛交
    由他人使用而擅自遷離約定之標的物存放地點，致告訴人追索無著，其意圖不法
    利益甚明。綜上，被告意圖不法利益，將標的物遷移，致生損害於債權人等情事
    證明確，犯行洵堪認定。
二、核被告所為，係犯動產擔保交易法第三十八條之意圖不法利益，擅將動產擔保交
    易標的物遷移罪。爰審酌被告任意遷移動產擔保標的物，致告訴人等追索無著而
    受有損害，迄今尚餘近三萬餘元未付清，惟其素行良好，事後坦承犯行，尚具悔
    意等一切情狀，酌情量處如主文所示之刑，並諭知易科罰金之折算標準。
三、併辦意旨（九十一年度偵字第二七八五號）略以：被告丙○○於九十年七月間又
    欲以動產擔保交易附條件買賣之方式，向告訴人福灣企業股份有限公司（以下簡
    稱「福灣公司」）購買車號七Ｍ—八四二一號自用小客車一部使用，雙方約定上
    開自用小客車之總價金為八十四萬四千六百元，除頭期款外，自九十年八月六日
    起至九十四年七月六日止，每月一期分四十八期給付，每期給付一萬四千七百元
    ，標的物存放地點為高雄市苓雅區○○○路四八之二六號，在價金未付清之前，
    標的物所有權仍屬於告訴人福灣公司所有，被告僅得依約占有使用，不得任意將
    標的物遷移、出賣、出質、移轉或為其他處分，詎被告在取得標的物後，僅給付
    頭期款十三萬九千元外，其餘分期付款均未給付，且意圖不法之利益，將該自用
    小客車交付他人以供抵償債務，而為其他處分，而未通知告訴人福灣公司，致告
    訴人追索無著而受有損害，因認被告涉犯動產擔保交易法第三十八條之罪；且與
    本件前開論罪科刑之部分，有連續犯之關係，而移送本院併辦。然查：(一)被告於
    本院審理時坦承：其於九十年七月間又欲向告訴人福灣公司購買上開車號七Ｍ—
    八四二一號自用小客車時，因其所提供之各類所得扣繳暨免扣繳憑單（以下簡稱
    「扣繳憑單」）顯示其年薪所得僅有十九萬八千元，未符合購車資格，乃由福灣
    公司業務員盛大有以不詳方法，取得一張其上記載薪資所得為六十三萬四千八百
    元之變造扣繳憑單，作為自己之資力證明等情明確（見九十二年二月二十一日訊
    問筆錄），並有真實及偽造之扣繳憑單影本各一紙附卷可按，堪認其自白為真實
    ；而告訴人公司之代理人甲○○於本院審理時亦指稱：如知悉被告之年薪所得僅
    有十九萬八千元，可能會降低分期付款之額度，甚至拒絕賣車等語（見九十二年
    二月二十一日訊問筆錄），顯見被告以行使變造扣繳憑單之方式，使告訴人福灣
    公司誤信被告有支付車款之能力而陷於錯誤，與其訂立附條件買賣契約書，使被
    告得以分期付款之方式支付車款，並先取得該車占有、使用之權利。(二)被告於支
    付頭期款後，並未支付任一期之分期付款，即將該車交付他人以供抵償債務，且
    其購買該車尚需以經變造之扣繳憑單為資力證明，顯見其於購車之初，即無支付
    該車分期付款之能力，其有詐欺告訴人福灣公司之不法所有意圖，至為明確；至
    被告於詐得該部自用小客車後，縱未繼續支付分期付款，而將該車交付他人以供
    抵償債務，亦應係將詐欺所得之物加以處分，自不另再構成動產擔保交易法第三
    十八條之意圖不法利益，擅將動產擔保交易標的物遷移罪。(三)綜上說明，本件併
    辦部分與前揭論罪科刑之部分並無連續犯之裁判上一罪關係，本院自不得加以審
    究；至被告就併辦部分另犯詐欺及行使變造私文書之犯行，宜由檢察官另行偵辦
    起訴。
據上論斷，應依刑事訴訟法第二百九十九條第一項前段、第四百五十二條，動產擔保
交易法第三十八條，刑法第十一條前段、第四十一條第一項，罰金罰鍰提高標準條例
第一條前段、第二條，判決如主文。
中      華      民      國      九十二      年      三    月   二十六   日
                                  臺灣高雄地方法院刑事第一庭
                                      審判長法官  林水城
                                            法官  謝雨真
                                            法官  盧怡秀
右正本證明與原本無異。
如不服本判決，應於判決送達後十日內，向本院提出上訴狀。
                                          書記官  林佳蓉
中      華      民      國      九十二      年      三    月   二十六   日
附錄論罪科刑法條：
動產擔保交易法第三十八條 (處分標的物之處罰)
動產擔保交易之債務人，意圖不法之利益，將標的物遷移、出賣、出質、移轉、抵押
或為其他處分，致生損害於債權人者，處三年以下有期徒刑、拘役或科或併科六千元
以下之罰金。


司法院資訊處製作；財團法人民間司法改革基金會備份。
